臺灣臺中地方法院刑事判決　　　　　　　　　　　　　九十四年度易字第六二二號
　　公　訴　人　臺灣臺中地方法院檢察署檢察官
　　被　　　告　甲○○
　　選任辯護人　李國源律師
右列被告因家庭暴力防治法之傷害案件，經檢察官聲請簡易判決處刑（九十三年度偵
字第一八二四七號），本院豐原簡易庭認不宜簡易判決處刑，簽移本院刑事庭改依通
常程序審理，判決如左：
    主  文
甲○○無罪。
    理  由
一、公訴意旨略以：被告甲○○與告訴人戊○○係夫妻關係，為家庭暴力防治法第三
    條第一款之家庭成員。被告於民國九十三年八月二十六日晚上八時許，在臺中縣
    豐原市○○街二四○巷三三九弄二七號住處，因細故與告訴人發生口角爭執，被
    告竟基於傷害之犯意，以徒手方式，毆打告訴人雙手，並拉扯伊之上身強撞大門
    ，致使告訴人因此受有右腕部二公分乘以三公分瘀傷、左小臂二公分乘以四公分
    瘀傷之傷害。因認被告涉有刑法第二百七十七條第一項傷害罪嫌云云。
二、按犯罪事實應依證據認定之，無證據不得認定犯罪事實；又案件不能證明被告犯
    罪者，應諭知無罪之判決，刑事訴訟法第一百五十四條第二項、第三百零一條第
    一項分別定有明文。再者，認定不利於被告之事實，須依積極證據，苟積極證據
    不足為不利於被告事實之認定時，即應為有利於被告之認定，更不必有何有利之
    證據；另告訴人之告訴，係以使被告受刑事訴追為目的，是其陳述是否與事實相
    符，仍應調查其他證據以資審認；又認定犯罪事實所憑之證據，雖不以直接證據
    為限，間接證據亦包括在內；然無論直接或間接證據，其為訴訟上之證明，須於
    通常一般之人均不致於有所懷疑，而得確信其為真實之程度者，始得據之為有罪
    之認定，業分經最高法院三十年上字第八一六號、五十二年臺上字第一三○○號
    、七十六年臺上字第四九八六號著有判例。
三、公訴人認被告涉有傷害罪嫌，無非係以：被告曾於右揭時地，與告訴人發生口角
    爭執，告訴人之指述，診斷證明書一紙，及證人丁○○之結述等情為據。
四、訊據被告固不否認：曾於右揭時地，與告訴人發生口角爭執之事實，但堅詞否認
    有公訴人所指上開傷害犯行，辯稱：其當晚僅與告訴人發生口角爭執，並無毆打
    告訴人，亦未與告訴人有肢體拉扯。告訴人所受輕微瘀傷可能是告訴人自行所為
    ，一般人自己抓一抓，就會有瘀傷了等語。
五、經查：(一)、證人即警員林佑龍於本院審理時，結稱：於九十三年八月二十六日晚
    上，告訴人前來派出所報案，指稱：伊遭人打傷手，渠有觀看告訴人之小手臂，
    有淺色紅腫現象，範圍不大，沒有看到告訴人手腕有受傷，告訴人當晚亦未指出
    手腕部分有受傷，僅有告知渠，伊之小手臂部分有受傷。渠告知告訴人，需先行
    前往醫院驗傷，再回派出所製作告訴筆錄（參本院卷第三七頁至第四○頁）等語
    。(二)、證人即被告之母丙○○於本院審理時，結稱：於九十三年八月二十六日晚
    上，曾至合作派出所規勸告訴人回被告家，告訴人事後亦有回被告家。在派出所
    時，有詢問告訴人發生何事，告訴人回稱：「沒事」。告訴人當時係穿短褲及短
    袖上衣，當時亦有在員警面前，當場檢視告訴人之手，並無異狀。之後與告訴人
    返回被告住處時，告訴人要往外跑時，證人丁○○有用手拉住告訴人的手（參本
    院卷第九五頁、第一○二頁、第一○三頁）等語。(三)、證人即被告之妹乙○○於
    本院審理時，結稱：於九十三年八月二十六日晚上，與證人丙○○至警察局規勸
    告訴人回被告家時，證人丙○○曾詢問告訴人發生何事，告訴人回稱：「沒事、
    沒事」。曾趁證人丙○○與告訴人談話之時，刻意檢視告訴人之身體，告訴人當
    時穿短褲及短袖上衣，手、腳外露部分，均未看到有任何傷痕。當晚返回被告住
    處後，在告訴人要跑出去之時，證人丁○○有用一隻手拉住告訴人的一隻手，但
    拉不住，因為告訴人跑太快了（本院卷第一四七頁至第一四九頁、第一五一頁）
    等語。(四)、證人丁○○於本院審理時，結稱：於九十三年八月二十六日晚上，至
    被告住處時，看見被告與告訴人在拉扯，被告係以左手拉住告訴人胸口處之衣服
    ，作勢要打告訴人，但沒有打。彼就以雙手，從中分別拉住被告與告訴人小手臂
    靠近手腕的部分，將該二人拉開（嗣又改稱：彼沒有拉告訴人的手，係以二手將
    被告之二手拉開，而將該二人分開）。彼將該二人分開後，沒有印象告訴人有向
    彼哭訴：「被告有毆打伊」之事實。之後，告訴人即離去。待證人丙○○與告訴
    人返回被告住處之後，告訴人又要離去之際，彼有用手拉住告訴人之手臂，叫告
    訴人不要走。彼隨後帶告訴人回家，告訴人並未告知彼：伊有受傷之事（參本院
    卷第四四頁至第五七頁）等語。(五)、證人即告訴人戊○○於本院審理時，結稱：
    九十三年八月二十六日晚上，被告先用右手抓住伊之「左手腕」，然後被告用其
    左手毆打伊之右手。之後，被告用右手推伊之右肩膀，將伊推至大門，撞擊大門
    ，伊之背部有撞到大門。伊撞到大門之後，被告右手就放掉伊之左手腕。此時，
    證人丁○○敲門，被告就去開門。證人丁○○進來後，被告舉起右手，作勢要毆
    打伊，證人丁○○用右手拉住被告的左手，再用彼之左手推被告之右肩膀，將被
    告推開。之後，伊與證人丙○○返回被告住處後，當伊要離去時，證人丁○○有
    用手牽伊之手，叫伊不要急著走（參本院卷第一六六頁至第一六八頁）等語。(六)
    、基上等情，告訴人上開結述如係屬實，則衡情伊所受之傷害，應係以背部最為
    嚴重，然告訴人前往醫院驗傷時，卻未經醫師診斷出伊背部受有何傷害，告訴人
    亦未特別要求醫師檢視伊背部所受之傷害。復觀諸告訴人所提診斷證明書一紙，
    及本院函調之告訴人病歷（參偵查卷第一一頁，本院卷第八二頁）所載，告訴人
    所受之傷勢為「右腕部」外側二公分乘以三公分瘀傷及「左小臂」外側二公分乘
    以四公分瘀傷，顯核與告訴人結稱：被告先用右手抓住伊之「左手腕」，然後被
    告用其左手毆打伊之「右手」一節，不相吻合。在在足徵告訴人上開結述，確否
    屬實，顯非無疑。另證人丁○○結稱：彼當晚進門後，有看見被告用左手拉住告
    訴人胸口處之衣服一節，核與證人即告訴人戊○○所為上開結述不符，彼該部分
    結述，是否屬實，亦非無疑。而證人丁○○於本院審理時之結述，前後不一，亦
    核與彼於偵查中所為之結述（即彼有看見被告與告訴人間有肢體拉扯，參偵查卷
    第二九頁），不相一致，自難率以證人丁○○之前後不相一致之有瑕疵結述，即
    率認被告確有告訴人所指之傷害犯行。又依證人丁○○、丙○○及乙○○等三人
    所為上開結述，告訴人當晚均未向到場之該三人，哭訴伊曾遭被告毆打之事實，
    告訴人此舉顯與一般人在遭人毆打後，均會向到場之人哭訴，藉以紓解委曲及不
    滿之情緒之常情不符。另依證人林佑龍上開結述，告訴人至派出所報案時，僅向
    員警出示伊所受之一處傷痕，則為何隔日告訴人驗傷時，會經醫師驗出有二處傷
    痕，亦屬可疑。況證人丁○○、丙○○及乙○○等三人與證人即告訴人戊○○均
    結證：當晚在告訴人返回被告住處時，證人丁○○曾以徒手方式，拉住告訴人之
    手臂之事實。從而，告訴人所受之上開手臂或手腕之瘀傷，是否有可能係因遭證
    人丁○○拉扯所致，亦非無疑。(七)、綜上所述，本院綜合本件卷內之直接及間接
    證據後，認為尚無法達到令通常一般之人均不致於有所懷疑，而得確信被告確有
    公訴人所指之傷害犯行。尚難徒以：告訴人所為之片面指述，及伊所提之上開診
    斷證明書一紙，即率認被告確有告訴人所指之傷害犯行。此外，復查無其他積極
    確切之證據，足資證明被告確有上開傷害犯行。是揆諸上開說明意旨，自應為被
    告無罪之諭知。
據上論斷，應依刑事訴訟法第四百五十二條、第三百零一條第一項，判決如主文。
本案經檢察官己○○到庭執行職務。
中　　　華　　　民　　　國　　　九十四　　　年　　　七　　　月　　二十　日
                                臺灣臺中地方法院刑事第十二庭
                                    審判長法  官  王鏗普
                                          法  官  劉兆菊
                                          法  官  唐敏寶
右正本證明與原本無異。
如不服本判決，應於送達後十日內向本院提出上訴狀（須附繕本），上訴於臺灣高等
法院臺中分院。
                                          書記官  魏宏銘
中　　　華　　　民　　　國　　　九十四　　　年　　　七　　　月　　二十　日
